【裁判字號】    96,重訴,36
【裁判日期】    970502
【裁判案由】    殺人等
【裁判全文】
臺灣桃園地方法院刑事判決              96年度重訴字第36號
公  訴  人  臺灣桃園地方法院檢察署檢察官
被      告  戊○○
選任辯護人  曾培雯律師
            韓邦財律師
            王唯鳳律師
被      告  辛○○
選任辯護人  何豐行律師
被      告  甲○○
                      2號12.
指定辯護人  本院公設辯護人  庚○○
被      告  丙○○
                      巷19弄.
指定辯護人  本院公設辯護人  壬○○
上列被告因殺人等案件，經檢察官提起公訴（96年度偵字第7129
號），本院判決如下:
    主  文
戊○○、辛○○、甲○○共同殺人，戊○○處無期徒刑，禠奪公
權終身；辛○○處有期徒刑壹拾伍年，禠奪公權陸年；甲○○處
有期徒刑壹拾伍年，褫奪公權陸年。扣案之西瓜刀、鋸子各壹把
均沒收。
丙○○共同殺人，累犯，處無期徒刑，褫奪公權終身。扣案之西
瓜刀、鋸子各壹把均沒收。
    事  實
一、丙○○前因竊盜案件，經法院判處有期徒刑1 年確定，於民
    國94年3 月18日執行完畢。
二、緣戊○○平日與王祥得間因曾有口角及肢體衝突而累有夙怨
    ，且王祥得經常毆打老婆己○○○。又於96年3 月24日下午
    某時許，王祥得再度毆打己○○○，復與戊○○發生口角及
    肢體衝突，令戊○○更加懷恨在心。於96年3 月25日凌晨2
    時10分許，戊○○遂趁在桃園縣大溪鎮○○路413 之3 號車
    棚內與友人辛○○、丙○○、甲○○、子○○（業經檢察官
    為不起訴處分）飲酒時，向渠等藉口佯稱其父丁○○曾因排
    解王祥得與己○○○間之糾紛，無故遭王祥得推倒為由，且
    王祥得經常打老婆，提議要教訓王祥得，並表示明天不願再
    看見王祥得，眾人聞言同表憤慨進而基於共同殺人之犯意聯
    絡，由甲○○前往位在車棚旁的戊○○家倉庫取出戊○○所
    有之西瓜刀1 把放在倉庫桌上，交付予丙○○，辛○○則自
    戊○○家倉庫取出鋸子1 把。嗣由辛○○持該鋸子1 把前往
    王祥得住處，丙○○則持該西瓜刀1 把尾隨在辛○○之後，
    先由辛○○敲王祥得住處之門引王祥得出來，待王祥得開門
    ，丙○○立持上開西瓜刀先朝王祥得砍殺1 刀，繼將王祥得
    拖往門外，此時在屋內之己○○○耳聞奇怪聲響驚覺有異乃
    出門查看，見及丙○○與王祥得面對面而立，丙○○左手抓
    住王祥得右肩，右手持刀砍殺王祥得1 刀，立即大聲呼叫跪
    地討饒，惟丙○○無視己○○○的哀求，仍冷血無情地將已
    倒在地上之王祥得拉起，迅即再持刀朝王祥得腹部砍殺，致
    王祥得受有頭皮撕裂傷（10x5公分）、腹部撕裂傷（25x10
    公分）併肝臟撕裂傷及橫膈撕裂傷及右肩撕裂傷（10x2公分
    ）等傷害，且因鈍器創傷致左腹裂創併右顳頭皮撕裂創引起
    出血性休克，甲○○、戊○○、辛○○等人則袖手旁觀，見
    王祥得倒臥血泊中後，辛○○即與丙○○搭乘子○○所駕駛
    之車輛，戊○○搭乘甲○○所駕駛之車輛紛紛逃離現場。王
    祥得則被送往國軍桃園總醫院附設民眾診療服務處急救，惟
    抵達前已無生命跡象，經急救後宣告死亡。嗣經警循線查獲
    ，並扣得戊○○所有之西瓜刀1 把、鋸子1 把、丙○○行兇
    時所穿之衣服及褲子各1 件，始查悉上情。
三、案經桃園縣政府警察局大溪分局報請臺灣桃園地方法院檢察
    署檢察官偵查起訴。
    理  由
壹、證據能力部分：
一、證人即共同被告辛○○、丙○○、證人子○○於警詢陳述，
    均具有證據能力。
  (一)按被告以外之人於檢察事務官、司法警察官或司法警察調查
    中所為之陳述，與審判中不符時，其先前之陳述具有較可信
    之特別情況，且為證明犯罪事實存否所必要者，得為證據，
    刑事訴訟法第159 條之2 定有明文。又按除急迫情況並經記
    明筆錄者外，訊問被告時應全程連續錄音，必要時並應全程
    連續錄影，刑事訴訟法第100條之2準用同法第100條之1第1
    項定有明文。所謂未全程連續錄音，其情形包含自公權力拘
    束（如逮捕、拘提等）之時起即未錄音；筆錄記載之詢問時
    間較長，而實際錄音之時間較短；錄音內容含混雜亂而難聽
    辨；筆錄部分內容因操作失當而遭消音或覆蓋，及錄音內容
    中間或部分有暫停錄音等各情形在內。考其立法目的，在於
    建立詢問筆錄之公信力，旨在輔助筆錄之不足，並擔保詢問
    程序之合法正當，亦即在擔保被告對於詢問之陳述，係出於
    自由意思及筆錄所載內容與其陳述相符，如被告之陳述係基
    於自由意思而非出於不正之方法，且其陳述與事實相符，縱
    令對之詢問時未經全程錄音，或事後無法提出錄音帶以供法
    院勘驗比對，致公務員實施詢問程序不無瑕疵，惟仍難謂其
    供述之筆錄，絕對不具證據能力（最高法院93年度台上字第
    1721號、93年度台上字第4525號判決意旨參考）。
  (二)證人即共同被告辛○○警詢陳述部分：被告戊○○及其辯護
    人否認證人即共同被告辛○○於警詢陳述之證據能力，認屬
    審判外陳述，為傳聞證據。然查，辛○○於警詢陳述內容與
    本院審理時具結陳述內容並不相符（詳如後述）。經本院當
    庭勘驗辛○○於警詢錄音結果：1.警察詢問過程態度平和，
    沒有以強暴、脅迫、利誘或其他不正的方法詢問被告辛○○
    。2.被告辛○○神智清醒、口齒清晰，完全瞭解警方問題的
    意義，並回答問題。3.採一問一答的方式，並連續錄音。4.
    錄音的過程沒有聽到應該出現的同步敲打鍵盤的聲音，但有
    部分過程有聽到鍵盤敲打的聲音。此有本院勘驗筆錄在卷可
    稽（見本院卷(二)第171 頁至第174 頁）。且辛○○亦自承警
    詢陳述是出於自由意識而為陳述，又警詢筆錄亦經辛○○閱
    覽後始簽名，此有警詢筆錄在卷可稽，是辛○○於警詢之陳
    述顯係出於自由意識所為之陳述。
  (三)證人子○○於警詢陳述部分：被告戊○○、辛○○及其2 人
    之選任辯護人均否認子○○於警詢陳述具有證據能力；且證
    人子○○於本院審理時證稱：當初警詢筆錄是警察先做好後
    ，才叫我唸的，在筆錄簽名前，警察只有給我看一部分，且
    警察口氣很兇云云。然本院當庭勘驗子○○96年3 月25日警
    詢筆錄之錄音帶，勘驗結果：1.警詢筆錄有稍微簡略，就有
    聽出來的部分，以勘驗的內容（見本院卷(三)第69頁至第70頁
    ）為主。2.子○○當時的陳述是出於自由意識陳述，並無以
    強暴、脅迫、利誘或其他不正方法來詢問。此有本院勘驗筆
    錄在卷可稽（見本院卷(三)第69頁至第70頁）。且經證人即員
    警丑○○、寅○○於本院審理時具結證述：我們是邊做筆錄
    邊錄音，且於做筆錄前，我們有針對本案案情對子○○做一
    些瞭解，並將筆錄交給子○○閱覽後再請他簽名，在我們做
    瞭解時之談話內容是不會打上去，而且本案為重大刑案，我
    們絕不可能先做完筆錄後，再請他唸，也不可能沒有全部給
    他看，就要他簽名等語明確（見本院卷(三)第116 頁至第120
    頁）。足認子○○於警詢之陳述係出於自由意識而為陳述，
    而因警詢筆錄記載較為簡略，故其於警詢陳述內容以本院勘
    驗出的內容為主。
  (四)證人丙○○於警詢時之陳述：被告戊○○、辛○○、甲○○
    及其辯護人等均否認丙○○於警詢陳述之證據能力，惟丙○○於警詢之陳述係出於其任意性所為之陳述，業據其陳明在
    卷，員警並無以任何強暴、脅迫、利誘或其他不正方法而為
    取供，且其自白係就自己不利之陳述，亦與事實相符，並無
    不可信之情況。
  (五)上開證人子○○、證人即共同正犯辛○○、丙○○各別於警
    詢及本院陳述之內容有不符之情事（詳如後述），本院認上
    開證人於警詢陳述時間較接近案發當時，且證人先前陳述是
    在記憶猶新的情況下直接作成，一般與事實較相近，事後即
    可能因記憶減弱或變化，致有不清晰或陳述不符之現象發生
    。又由於先前陳述時其他共同被告並未在場，是證人直接面
    對詢問警員所為陳述較為坦然；事後可能因證人對被告有所
    顧忌或同情，因而在被告面前較不願陳述不利被告之事實。
    且當陳述人單獨面對司法警察（官）所為之陳述，程度上較
    少會受到強暴、脅迫、詐欺、利誘或收買等外力之影響，其
    陳述較趨於真實。若被告在庭或有其他成員參與旁聽時，陳
    述人可能會本能的作出迴避對被告不利之證述，或因不想生
    事乃虛構事實而為陳述。復對警察描述所目睹情形，因較無
    時間或動機去編造事實，客觀上亦較難認與被告間有勾串情
    事，其陳述具有較可信性。但事後因特殊關係，雙方可能因
    串謀而統一口徑；或事後情況變化，兩者從原先敵對關係變
    成現在友好關係等情形，其陳述即易偏離事實而較不可信，
    故認證人子○○、證人即共同正犯辛○○、丙○○警詢陳述
    均具有特別可信性，且為證明本案被告犯行所必要，具有證
    據能力。
二、被告辛○○於偵查時之陳述部分：
  (一)96年3月25日檢察官偵查時具結證述：
    被告戊○○之辯護人辯護意旨略稱：辛○○於檢察官偵查時
    之證述，係非出於自由意識之陳述，檢察官有逼迫辛○○認
    罪嫌疑云云。經本院當庭勘驗播放辛○○96年3 月25日檢察
    官偵查時訊問光碟，勘驗結果：1.偵訊中之問答內容因筆錄
    有為簡略記載，有部分缺漏，故以本院勘驗內容（見本院卷
    (二)第175 頁至第177 頁）為準。2.檢察官問話語氣不太平和
    ，但辛○○均能理解檢察官問話的內容而為回答。3.當時戊○○、丙○○、辛○○、甲○○、子○○均一同在庭接受訊
    問，檢察官並未將5 人各別隔離訊問。而觀諸辛○○當時陳
    述之內容，也未因檢察官詢問而認罪，仍為不認罪陳述，故
    尚難認辛○○於96年3 月25日檢察官偵查時之陳述，非出於
    自由意識之陳述，然筆錄內容以本院勘驗內容為準，有本院
    勘驗筆錄（見本院卷(二)第175 頁至第177 頁）在卷可稽。故
    並無顯不可信之情形，當具有證據能力，至於其證述是否均
    為可採，則為證據證明力問題。
  (二)96年4月27日檢察官偵查時陳述：
    經本院當庭勘驗播放被告辛○○於96年4 月27日檢察官偵查
    時訊問光碟結果：1.偵訊筆錄有關於被告辛○○訊問的記載
    與光碟所呈現的內容有明顯的缺漏，故以本院勘驗內容（見
    本院卷(二)第178 頁至第193 頁）為主。2.檢察官在問案的過
    程中，遇到辛○○的回答不合常理時，態度就會比較嚴厲，
    口氣就會比較兇，但辛○○仍然不為所動，堅持自己的說法
    。故認辛○○於此次陳述亦具有任意性。
三、證人子○○於檢察官偵查時證述，具有證據能力。
    證人子○○於96年3 月25日檢察官偵查時證述，業經具結。
    且經本院當庭勘驗子○○96年3 月25日檢察官偵查時訊問光
    碟結果：1.偵訊筆錄內容以本院勘驗的內容（詳如本院卷(三)
    第72頁至第84頁）為主。2.子○○及丙○○在應訊時，均意
    識清楚並充分瞭解檢察官所問問題內容為何。3.檢察官並沒
    有用強暴、脅迫、利誘或其他不正之方法來訊問。此有本院
    勘驗筆錄在卷可稽（見本院卷(三)第84頁）。而否認證據能力
    之被告戊○○、辛○○及其2 人之辯護人均未提出任何證據
    證明有何特別不可信之情況，故子○○此部分證述，當具有
    證據能力。
四、己○○○於檢察官偵查時證述具有證據能力。
  (一)按被告以外之人於偵查中向檢察官所為陳述，除顯有不可信
    之情況者外，得為證據，同法第159 條之1 第2 項定有明文
    。偵查中對被告以外之人（包括證人、鑑定人、告訴人、被
    害人及共同被告等）所為之偵查筆錄，或被告以外之人向檢
    察官所提之書面陳述，性質上均屬傳聞證據。惟現階段刑事
    訴訟法規定檢察官代表國家偵查犯罪、實施公訴，依法其有
    訊問被告、證人及鑑定人之權，證人、鑑定人且須具結，而
    實務運作時，檢察官偵查中向被告以外之人所取得之陳述，
    原則上均能遵守法律規定，不致違法取供，其可信度極高，
    職是，被告以外之人前於偵查中已具結而為證述，除反對該
    項供述得具有證據能力之一方，已釋明「顯有不可信之情況
    」之理由外，不宜以該證人未能於審判中接受他造之反對詰
    問為由，即遽指該證人於偵查中之陳述不具證據能力。
  (二)本案證人己○○○於檢察官偵查中所為之陳述（見偵卷第18
    6 頁至第188 頁），其未曾提及檢察官在偵查時有不法取供
    之情形，反對該項供述得具有證據能力之被告戊○○、辛○○、甲○○及渠等辯護人等，亦均未釋明上開供述有顯不可
    信之情況，且證人己○○○業經具結而為證述，於本院審理
    時亦經交互詰問，依上說明，證人己○○○於偵查中之證言
    自均具有證據能力。
貳、實體部分：
一、訊據被告丙○○固坦承有於上開時地持刀砍殺王祥得，惟辯
    稱：我當時有飲酒，且患有憂鬱症，意識模糊云云。然據目
    擊證人即死者之配偶己○○○於本院審理時具結證述：96年
    3 月24日下午3 、4 時許，被告戊○○抓我先生脖子，並打
    我先生1 拳，到了翌日凌晨2 時15分許，有人來敲門，我先
    生起床去開門，我先生開門問了1 句，先生有什麼事，對方
    並沒有回答，我在床上聽到好像砍東西的聲音，我就起床跑
    出去，看到1 個男人右手拿著刀子，左手壓著我先生，將我
    先生往外拖了5.1 公尺（由證人己○○○指出距離，經拿尺
    測量），那個人又砍了我先生第2 刀，接著那個人又把我先
    生往前拖5 公尺（由證人己○○○指出距離，經拿尺實際測
    量），我先生倒在地，我先生那時流很多血，我面對持刀的
    人下跪，開口求他「不要殺我老公」，那個人不理我，叫我
    趕快走開，再把我先生從地上拉起來再往他肚子砍下去，我
    看見我先生肚子裏的東西都跑出來，我跪著轉向右方即西方
    向站在距離我7 公尺遠的被告戊○○、子○○、及其他我不
    認識的人，但被告戊○○、子○○等人均不理我，尚且2 手
    交叉環胸看著我，接著戊○○上前靠近行兇的人，不知道跟
    行兇的人說什麼，因為他們都不理我，我就跑到出入口旁修
    車廠第1 個窗戶高喊且拍打，請他們救我老公。修車廠裏有
    人站立在窗戶旁邊問我發生什麼事，我回答我老公被人殺死
    ，修車廠的人跑出來，此時殺我老公的人、被告戊○○及在
    檳榔攤與貨櫃夾角前方空地之其他人就上車離開等語明確，
    其證述有關被告丙○○如何砍殺王祥得部分，亦與證人子○○之證述相符，因此被告丙○○於砍殺王祥得當時，證人己○○○曾開口請求他不要殺她老公時，其尚且開口要己○○○走開，並未對己○○○有任何動粗或傷害之舉動，待修車
    廠人員聽到己○○○之拍打修車廠窗戶呼救聲後跑出來看時
    ，被告丙○○又知道要坐上子○○所駕駛之車輛逃離現場，
    堪認被告丙○○於砍殺死者王祥得當時雖有酒意，但意識清
    楚（見本院卷(一)第292 頁），並非如其所述係處於意識模糊
    之狀態至明。又王祥得之屍體經檢察官督同法醫師勘驗結果
    ，其(1)右顳部頭皮「ˇ」形鈍裂創，手術縫合約18公分長；
    (2)左腹部鈍切創口，在左乳頭下方6.5 公分處，創面深度3.
    5 公分，最寬地方有16公分，從右至左創緣約33公分。左側
    第9 、10根肋骨鈍創性斷截，斷面可見，腹部臟器、腸及橫
    膈漏出。(3)右肩部10公分長手術縫合之鈍切裂創；(4)4 肢大
    面積沾附乾、凝固血漬；(5)直接死因為出血性休克，先行原
    因為左腹部裂創併右顳頭皮撕裂創，推定傷害方法為鈍器創
    傷，死亡方式為他殺。此有臺灣桃園地方法院檢察署檢驗報
    告書1 份（見相卷第31頁至第36頁）在卷可稽，王祥得受創
    後最先施予急救之國軍桃園總醫院附設民眾診療服務處，亦
    開具診斷書證明死者，受有頭皮撕裂傷（10x5公分）、腹部
    撕裂傷（25x10 公分）併肝臟撕裂傷及橫膈撕裂傷及右肩撕
    裂傷（10x2公分）等傷害，復載明到院前已無生命跡象，給
    予急救及治療後死亡，有國軍桃園總醫院附設民眾診療服務
    處診斷證明書在卷可稽（見偵卷第73頁）。而頭部、腹部為
    人體重要且脆弱部位，亦為重要臟器所在之部位，任何外力
    之重擊或砍殺，均足以導致身體或生命之重大危害，且西瓜
    刀係屬銳利之刀器，足以致人於死亡，為一般具有通常知識
    之人所明知，被告丙○○為成年人，且具有一般通常知識，
    理當知悉甚明，猶仍持西瓜刀往死者王祥得之頭部、背部及
    腹部揮砍，且觀諸前述死者所受傷勢，極其嚴重，送抵醫院
    之前已無生命跡象，足見被告丙○○下手之重，殺意至堅，
    其殺人犯行，事證明確，洵堪認定。
二、訊據被告戊○○、辛○○、甲○○則均矢口否認有何殺人之
    犯行，均一致辯稱不知被告丙○○有去拿西瓜刀，是在王祥
    得老婆大叫時，才知道被告丙○○持刀砍殺王祥得云云。被
    告戊○○尚辯稱：我沒有要求被告辛○○、丙○○代為教訓
    王祥得，也沒有表示明天不要再看見王祥得，我說教訓王祥
    得只是閒聊，並無真正殺人之故意云云；被告辛○○另辯稱
    ：我不是負責去敲王祥得家的門，我拿鋸子是要去鬧王祥得
    云云。惟渠等之辯解均與事理不符，茲分別駁斥如下：
  (一)證人即被害人王祥得之兄乙○○於本院審理時具結證稱：王
    祥得被殺害當天我雖不在現場，但是案發前一天晚上，王祥
    得有打我家裏的電話給我，跟我說他被人家打，但他沒說被
    誰打，只說戊○○父子在現場，且他在電話中一直哭。他說
    他要帶我弟媳回檳榔攤被他們打了，且遭嗆聲：「你是混哪
    裏的，你是大溪的，要給你好看。」，他也有跟我說怕會發
    生事情，可能會死。而且於案發前約過年前我到檳榔攤去找
    我弟弟王祥得時，王祥得與戊○○亦有發生爭執，他們2 人
    間有口角、大小聲之情形等語明確（見本院卷(一)第255 頁至
    第258 頁）。又證人即被害人王祥得之妻子己○○○於檢察
    官偵查時具結證稱：案發前一天下午3 、4 時許，被告戊○○有打我先生王祥得1 拳，並有罵一些話，因為戊○○是講
    台語，而我聽不懂台語等語明確（見偵卷第187 頁）；於本
    院審理時證人己○○○亦具結證稱：在案發前一天下午，我
    有看到我先生王祥得有被人打，就在檳榔攤後面廣場，也就
    是後來被告他們喝酒的地方，我先生被打以後，有打電話給
    他哥哥，我有看到，他打電話時有哭，但他在講電話時係用
    台語，所以我聽不懂他說什麼等語明確（見本院卷(一)第260
    頁至第261 頁）。是被告戊○○與死者王祥得間早有怨隙。
    又證人即共同被告丙○○、甲○○、辛○○及證人子○○復
    咸證稱：被告戊○○於車棚內喝酒聊天之際，曾向渠等宣稱
    其父親丁○○有遭死者王祥得推倒等語，然就被告戊○○之
    父親丁○○是否曾遭死者王祥得推倒一事，經本院審理時質
    之證人丁○○、己○○○二人，均為其二人所否認，丁○○
    證稱：96年3 月24日下午王祥得與他老婆己○○○吵架，因
    為王祥得喝醉，並打己○○○，我剛好看到，所以把他們拉
    開等語，並未言及有被王祥得推倒一事，復稱：我排解王祥
    得與己○○○間之糾紛時，被告等人均不在場，我也沒有告
    訴被告等人，王祥得對我很客氣等語，證人己○○○則證稱
    ：96年3 月24日丁○○沒有來排解我與王祥得之事，他是後
    來來檳榔攤買東西等語，足見丁○○被王祥得推倒一事，純
    為被告戊○○所虛構，而虛構之目地，無非盼能引起被告丙○○、甲○○、辛○○等人之共鳴進而產生同仇敵愾之心，
    更見被告戊○○與王祥得間仇恨甚深，執此以言，被告戊○○平日既與死者早有怨隙，復再羅織曾對其父親丁○○不敬
    之罪名，若謂其飲酒聊天之際口出教訓死者一語，係語帶玩
    笑，實難憑信。雖被告丙○○於本院審理時一度證稱：是被
    告甲○○跟我說要教訓死者，並不是被告戊○○，我以為是
    被告戊○○咬我出來，我才說是被告戊○○云云，然被告戊○○已然自承有講教訓一語，證人即共同被告甲○○、辛○○及證人子○○亦一致證述，是被告戊○○說要教訓王祥得
    ，故證人丙○○此部分之證述，顯係事後迴護被告戊○○之
    詞，當無可取，自不待言。
  (二)證人即共同被告丙○○於警詢時陳述：96年3 月25日凌晨0
    時許，甲○○開車至我位於桃園縣大溪鎮○○路○ 段200 號
    住處找我至大哥（即被告戊○○）那裏喝酒，我便坐上甲○○的車一同前往，在車上，被告甲○○跟我說：「等一下有
    一個喝酒醉的很白目，跟阿伯（即被告戊○○的父親丁○○
    ）嗆聲，剛剛又動手推阿伯，等一下到那裏我們酒喝一喝，
    我們一起來處理他」，我就回答好，到了被告戊○○的車庫
    即桃園縣大溪鎮○○路413 之1 號時，被告戊○○、辛○○
    、子○○及吳阿輝已在現場喝酒，我們便一起繼續喝酒。其
    間，吳阿輝喝醉了不知跑去何處，我、被告戊○○、辛○○
    、甲○○及子○○5 人就說好等一會要一起處理王祥得，且
    大哥戊○○問我說：「我不要看見王祥得明天繼續做生意，
    有沒有辦法？」等語明確（見偵卷第7129號卷第17頁第7 行
    起至第18行），偵訊時亦證稱：戊○○提到父親丁○○被死
    者打，戊○○說要教訓他，又說明天不要看見死者；證人子
    ○○於警詢時證稱：「我們在喝酒期間，我有聽到戊○○向
    丙○○說死者很白目，而且還會打老婆，並打傷我父親丁○○，真得很想教訓他，並且詢問丙○○，明天我不想看到他
    （指王祥得）有沒有辦法」，於偵訊時再度證稱：「因為死
    者酒後會打老婆，戊○○父親丁○○在勸架過程被死者推倒
    ，戊○○表示要教訓死者，並說明天他不想看到死者，問丙○○有無辦法，丙○○當下沒有講話」等語；證人甲○○於
    偵訊時亦證稱：「因為死者曾經推了戊○○的父親丁○○，
    晟（指戊○○）不高興，我們在停車場時，我們五人在討論
    如何教訓死者，晟說明天不想看到死者繼續做生意，問丙○○有無辦法，江（指丙○○）沒說話」等語，足徵被告戊○○確實曾於眾人飲酒之際，說過明天他不想看到死者，至為
    明顯，自不容其空言否認。
  (三)被告辛○○於本院審理時辯稱：我是要去鬧王祥得，才拿鋸
    子云云。然被告辛○○於檢察官偵查時係辯稱：我拿鋸子是
    要去搭計程車云云；又曾辯稱：我拿鋸子是要去小便云云；
    復辯稱：我拿鋸子是要拿去丟云云，其就有關拿鋸子前往王
    祥得家敲門之目的及作用之陳述，明顯前後不一，且相矛盾
    ，諸多與常情常理不合之處。其一，被告辛○○若僅係為了
    要上廁所或搭計程車，作為防身之用，焉需拿著1 把鋸子在
    手上，豈非更加不便？其二，本案命案現場之廁所是位在車
    棚前往王祥得家的反方向，並非與王祥得家為同一方向，有
    現場圖在卷可稽，若被告辛○○只是要去上廁所，為何卻往
    廁所的反方向行走？其三，當時是被告與本案其他被告、子
    ○○與吳阿輝等人在該處喝酒，大家喝得正盡興，被告辛○○何以要無故離去且未告知在場之人？其四，被告辛○○所
    持之鋸子並非被告辛○○所有，而係放在被告戊○○家倉庫
    裏，業據被告戊○○陳明在卷，惟當時在場並無任何人叫被
    告辛○○將該鋸子拿去丟掉，被告辛○○怎可能無緣故拿著
    他人之鋸子要去丟棄？是綜上以言，被告辛○○持鋸子之目
    的均非如其述那般，其實為拿著鋸子前往王祥得家敲門，而
    此一情節，並據證人即共同被告丙○○於警詢時之陳述：被
    告戊○○、辛○○、甲○○及子○○5 人就說好等一下要一
    起處理王祥得，且大哥戊○○問我說「我不要看見王祥得明
    天繼續做生意，有沒有辦法？」，我回答說「可以」，我就
    又問被告甲○○有沒有傢伙，被告甲○○就走去倉庫，拿了
    1 把西瓜刀給我，後來大約喝了半箱啤酒之後，被告辛○○
    便拿起車庫內的鋸子去敲王祥得家的門，我見狀以為他要處
    理王祥得，便持著西瓜刀跟去，當時我見到死者王祥得已被
    被告辛○○叫到門外，我便把死者王祥得拉過來，持西瓜刀
    朝王祥砍1 刀等語明確（見偵卷第17頁第15行起至第18頁第
    4 行），復與證人己○○○前引之證述內亦提及當時有人歊
    門，王祥得方去應門開門一節相吻合，是以事證至明，亦不
    容其飾詞推脫。雖證人即共同被告甲○○陳稱：辛○○自車
    棚離開時有說要去小便云云；及證人子○○於本院審理時證
    稱：辛○○說要拿鋸子去丟掉云云（見本院卷(三)第28頁）；
    然均與被告辛○○自陳：我持鋸子離開車棚時，沒說什麼等
    語不符，且證人即共同被告丙○○於本院審理時亦證稱：被
    告辛○○什麼話都沒說，就拿鋸子往王祥得家走去，是被告
    辛○○去敲門的，王祥得來開門等語綦詳（見本院卷(一)第29
    1 頁），足認證人即共同被告甲○○、證人子○○上揭證述
    辛○○說要去小便或拿鋸子去丟云云，顯係事後迴護附和共
    同被告辛○○之說詞，不足採信。被告辛○○確實是持該鋸
    子前往王祥得住處，敲王祥得家門，引王祥得開門之人甚為
    明確。
  (四)被告甲○○於本院審理時雖辯稱：我未去倉庫拿刀給丙○○
    ，是丙○○自己去拿的云云。然被告甲○○於警詢時已自陳
    ：被告丙○○問我有沒有傢伙，我就跟被告丙○○去倉庫拿
    西瓜刀，我拿到後放在桌上，被告丙○○就將西瓜刀拿走等
    語綦詳；且證人即共同被告丙○○於警詢、偵查時及本院審
    理時已證述：我有詢問被告甲○○有無傢伙，被告甲○○自
    倉庫拿出西瓜刀1 把放在桌上，說只有這東西，我從桌上拿
    走該西瓜刀等語綦詳，核與證人子○○於警詢時稱：被告丙○○問我哥哥甲○○有無傢伙，被告甲○○回答有，並走到
    倉庫內取出1 把西瓜刀交給被告丙○○等語相符。雖證人子
    ○○於偵查時改證稱：是被告丙○○去拿的云云，以及於本
    院審理時改證稱：不知被告丙○○有拿西瓜刀，至於在場被
    告丙○○有無問我哥哥甲○○有無傢伙，我沒聽到云云，與
    證人子○○自己於警詢證述明顯不符，亦與證人丙○○證述
    及被告甲○○於警詢自陳不符。參以證人子○○是被告甲○○之弟弟，其於本院審理時之證述，難免有避重就輕，迴護
    其兄甲○○之嫌。故被告甲○○所辯：我未至倉庫拿刀給被
    告丙○○云云，亦無可取。
  (五)證人即共同被告甲○○、辛○○、證人子○○於偵查、本院
    審理時復均證稱：當時渠等均坐在車棚內同一桌喝酒吃東西
    ，而被告戊○○告知與王祥得間之糾紛後，被告丙○○即問
    被告甲○○有無傢伙，被告辛○○即去拿鋸子，被告甲○○
    還自倉庫拿西瓜刀放在桌上，且被告戊○○坐在甲○○對面
    ，同桌講話，被告戊○○於說完要教訓王祥得，明天不要看
    到王祥得等語後，被告丙○○隨即問甲○○有沒有傢伙一情
    ，業經證人丙○○於警詢時供述甚明，其亦於本院審理時證
    稱：拿刀後有再回車棚與渠等人喝酒後，才拿刀跟著被告辛○○前往王祥得家等語明確，且觀該西瓜刀有一定之體積（
    見照片），根本無法完全藏放在丙○○隨身所穿衣褲或口袋
    內，必需拿在手上，則渠等既均在同桌喝酒，對於被告丙○○持刀之情狀，自是有目共睹，豈有不知丙○○拿刀之理？
    又被告辛○○持鋸子前往王祥得家，被告丙○○繼持西瓜刀
    跟在後面，俟被告辛○○敲完門後轉頭，於王祥得開門之際
    ，門還撞到被告辛○○，亦經證人即共同被告丙○○證述明
    確，益徵被告辛○○對於被告丙○○持刀跟在其身後一情知
    之甚明。故證人即共同被告甲○○、戊○○、辛○○及證人
    子○○上揭供述：不知道丙○○有持西瓜刀跟隨被告辛○○
    去王祥得家云云，均非事實，不值採信。
  (六)綜上可知，被告戊○○與被告王祥得平日相處間即有口角及
    肢體衝突發生，相處並不融洽，又於96年3 月24日下午再度
    發生衝突，加上王祥得經常有打老婆之行徑，被告戊○○遂
    趁和被告丙○○、辛○○、甲○○及子○○飲酒之際，告知
    被告丙○○、辛○○、甲○○等人，其與死者王祥得間之上
    揭仇怨糾紛及死者常打老婆行徑，且告知被告丙○○、辛○○、甲○○等人其父親遭王祥得推之事，並表示要教訓王祥
    得，明天不要再看到王祥得，而眾人於聽聞被告戊○○之指
    示後，被告甲○○即至倉庫取來西瓜刀1 把置於桌上，繼由
    被告辛○○持鋸子先行前去歊王祥得住處之門，被告丙○○
    則自桌上取起刀械尾隨其後前往王祥得住處等情，灼然明確
    ，無庸置疑。然而被告丙○○與死者王祥得並不認識，又無
    任何仇隙恩怨，於案發前，與王祥得間亦無任何口角或衝突
    ，業據被告丙○○陳述在卷，且共同被告辛○○、甲○○、
    證人子○○均陳稱王祥得在他們喝酒時來鬧他們，但當時被
    告丙○○不在場等語明確，因此丙○○實無動機持刀前往王
    祥得住處持刀殺害王祥得，又被告丙○○平日即尊稱被告戊○○為「大哥」，業據被告丙○○自承在卷，且經證人癸○○證述明確，是被告丙○○持刀殺害王祥得之犯意，源起於
    「大哥」被告戊○○之唆使，不言可喻。第應審究者，乃被
    告丙○○持刀砍殺王祥得，究係出於被告戊○○真實之授意
    抑或被告丙○○誤將被告戊○○之開玩笑話語當真進而個人
    擅自遂行殺人犯行及殺害王祥得是否逾越其等之犯意？經查
    ，前已敘明，被告辛○○、甲○○2 人於聽聞被告戊○○口
    出要教訓王祥得後，被告甲○○旋至被告戊○○家中倉庫取
    來兇器西瓜刀1 把交予被告丙○○，被告辛○○繼持鋸子前
    往王祥得住處引出王祥得，就此而言，顯然被告辛○○、甲○○2 人當時亦非認被告戊○○所稱要教訓王祥得一語係出
    於開玩笑之意，否則2 人實無須煞有介事地1 人積極準備教
    訓人之西瓜刀，1 人前去誘引王祥得應門開門，佐以前亦已
    述及被告甲○○取來刀械後，係置於眾人眼前目光可及之同
    坐餐桌上，被告戊○○亦必看在眼裡，卻對於甲○○等人將
    其主觀上認係玩笑一語誤以為真之情狀，未加以說明其僅係
    嘴巴說說，以阻止辛○○等人可能進一步之魯莽行為，仍任
    令被告丙○○將刀取走，此亦得以證明其當時並非出於開玩
    笑口吻。再觀諸前述證人己○○○所述王祥得在遭被告丙○○砍殺時，被告戊○○、辛○○、甲○○3 人均叉手旁觀，
    未發一語，既不理會證人己○○○之哀求亦未出手阻止被告
    丙○○，僅僅漠然目睹王祥得一再遭被告丙○○持刀揮砍，
    復於眼見王祥得身體受到重創顯然生命垂危之際，全數驅車
    逃離，無一人留在現場試圖幫助己○○○召喚救護車救人等
    情，可知被告丙○○殺害王祥得時，其3 人係立在一旁觀看
    ，所辯稱未曾目擊王祥得被砍殺之情，亦核屬卸責之詞，殊
    無可取。而從渠等在眼見被告丙○○之出手明顯有取人性命
    之虞之際，均坐壁上觀既不出聲亦不出手制止一節，要可認
    被告丙○○殺害王祥得，即為被告戊○○、辛○○、甲○○
    3 人殺人計畫之實行，蓋渠等主觀上果僅係出於教訓而無殺
    人之意，自應於眼見被告丙○○之出手明顯有取人性命之虞
    之際，出聲或出手制止，以免事態嚴重演變成不可收拾之局
    面，始符事理。職故被告戊○○、丙○○、甲○○、辛○○
    及證人子○○等人，或以被告身分陳稱、或以證人身分證稱
    ：戊○○說要教訓王祥得等語，只是「教訓」而已、或是「
    閒聊」，並無殺人犯意、或「用拳頭打打」、或「打打」而
    已云云，與客觀事實不符，均不足採信。
 (七) 被告戊○○雖辯稱：我當時離開現場，是因為要回去跟我爸
    爸商量，而要求辛○○、甲○○跟我回家，是要等警察云云
    ，然證人即被告戊○○之父親丁○○於本院審理時證稱：我
    兒子回家後沒有跟我說他做了什麼等語明確，與被告戊○○
    所辯要回家去跟我爸爸商量云云，明顯不符。況若被告戊○○確如其所述離開現場之目的，是要去找其父親商量，為何
    其回家後，卻未向其父親提起任何事？故被告戊○○所辯，
    顯不足採信。又於被告丙○○砍殺王祥得，王祥得倒地後，
    己○○○請求被告戊○○、子○○等人救王祥得時，被告戊○○等人均竟不予理會，直到己○○○向隔壁修車廠人求救
    ，修車廠人出來，被告戊○○與甲○○立即同坐1 台車離去
    ，丙○○、辛○○則乘坐子○○駕駛車輛離開，而非係留在
    現場等待警方到來，或協助王祥得送醫。且證人即共同被告
    丙○○於本院審理時亦證稱：我砍人後，其他在喝酒的3 個
    人馬上去開車等語，顯見渠等係因畏罪而逃離現場等情甚明
    。況上揭渠等所乘坐之2 輛汽車行駛到紅蟳賓館前，因被告
    戊○○要求停車，且要求原搭坐在子○○車上之被告辛○○
    下車，坐上其所搭乘由被告甲○○所駕駛的另一部車，並指
    示子○○載被告丙○○去丟兇刀及血衣褲，且要求被告辛○○、甲○○至其家中。若被告戊○○係要被告等人不要離開
    ，等候警察到場，則渠等當可留在現場等候即可，焉何需立
    即上車逃離現場？俟車輛行駛到紅蟳賓館前，又要求停車，
    而請子○○開車載被告丙○○去丟兇器及血衣褲，而只要求
    被告辛○○、甲○○至其家中，為何未要求被告丙○○、子
    ○○也至其家中，而是要他們二人去丟兇刀等物？此等客觀
    事實，顯與其所述要等候警察到來云云不相符合。況被告辛○○於警詢時係稱：被告戊○○是要渠等去他家聊天等語，
    亦與被告戊○○所述是要他們到他家等警察云云亦不符。
  (八)被告戊○○又辯稱：我在現場有問被告丙○○為什麼殺人云
    云；證人即共同被告丙○○於本院96年9 月12日作證時證稱
    ：我有聽到有人跟我說你幹什麼砍人家等語（見本院卷(一)第
    287 頁）；然證人即共同被告丙○○於警詢、偵查及本院調
    查時，均未曾提及在現場有聽到有人跟他說為什麼砍人或殺
    人等語；證人即共同被告丙○○於警、偵時僅證述：被告戊○○叫我及被告辛○○趕快上車等語，且參以本案其餘共同
    被告辛○○、甲○○及證人子○○於警、偵亦均未曾證述被
    告戊○○於命案現場有問被告丙○○為什麼要殺人等語。然
    證人即子○○於本院審理時卻證稱：被告戊○○在現場有罵
    被告丙○○幹麼殺人云云；惟證人即共同被告辛○○於本院
    審理時係證稱：在案發現場我沒有聽到被告戊○○有跟被告
    丙○○說你為何要砍人家等語；被告戊○○之父親為子○○
    、甲○○之乾爸，業據子○○、甲○○陳明在卷；被告子○○及被告丙○○平日即尊稱被告戊○○為大哥，則渠等關係
    極為密切，足認證人子○○、證人即共同被告丙○○於本院
    證述戊○○在現場有問被告丙○○為什麼殺人云云，顯係在
    附和維護被告戊○○之辯稱，與事實不符，不足採信。
  (九)另被告戊○○之辯護人於本院審理時雖提出1 張授權委託書
    稱是被告丙○○委託人前去要求被告戊○○賠償損失，辯護
    人且稱係被告丙○○要被告戊○○給錢，若不給錢，就不說
    實話云云，然辯護人所提出之委託書日期是96年4 月13日，
    委託書上記載之日期，被告丙○○仍在檢察官偵查中羈押並
    禁止接見通信中，有押票在卷可稽，嗣被告丙○○係在96年
    5 月9 日經檢察官提起公訴，經本院訊問後雖予以羈押，始
    解除禁止接見通信，此有押票可稽；而被告丙○○於偵查時
    並無選任任何辯護人，於偵查中又遭禁止接見通信處分，被
    告丙○○並無法對外有聯繫管道，實不可能於該段期間將授
    權書交付予他人，並授權他人去向戊○○家人要求賠償事宜
    ？且觀諸授權書之文字記載，並無任何要脅被告戊○○或被
    告戊○○家屬要給錢，若不給錢，就要設詞陷害被告戊○○
    之意思，或被告丙○○於警、偵所述被告戊○○涉案部分均
    係被告丙○○誣陷被告戊○○，故上揭委託書尚難認被告丙○○於警詢之自白及偵查之證述就是在誣陷被告戊○○。
  (十)又被告丙○○於遭本院羈押，但未禁止接見通信之期間，曾
    寄1 封信給其父親癸○○，於信件中提及「大哥答應我的事
    情我已經做了，你能不能幫我去他家裏拿錢？」，並有該封
    信可稽，業經證人即被告丙○○父親癸○○於本院審理時證
    述明確。而被告丙○○於本院審理時陳稱：是因為希望家裏
    面的人匯錢給我，但是家人不好過，而我跟被告戊○○講說
    他可否先借我一些，但他沒有回答我，可是我想被告戊○○
    應該會答應，所以我這樣說等語；然被告丙○○所謂被告戊○○答應他的事，是否即係要求丙○○為某種證述，使被告
    戊○○脫罪，即有疑義？然證人癸○○於本院審理時證稱：
    有民意代表打電話給我說要為死者家屬協商賠償的問題，民
    意代表黃智信及李文德約我和丁○○，還有戊○○的弟弟在
    里長家見面，後來協商沒有成功，因為丁○○說如果他拿錢
    出來賠償，等於間接承認他兒子是兇手，所以協商沒有成功
    ，民意代表要走，我也正準備要走的時候，丁○○把我留下
    ，說有事情要跟我商量，戊○○的弟弟也在場，他們父子倆
    對我說從頭到尾都是甲○○主使的，跟戊○○都沒有關係，
    但我也不想跟他辯，他說如果他兒子有罪的話，他不要賠償
    ，他兒子沒有罪的話，他可以給我兒子1 個月5 千元，講完
    之後，他們父子就沒有再說什麼，丁○○請我留下電話，說
    會再跟我聯絡，就走了，這件事情是發生在距96年10月24日
    開庭前2 、3 個月的事情，且係在我收到上揭被告丙○○所
    寫信件之後的事等語明確（見本院卷(二)第123 頁至第127 頁
    ）。雖證人丁○○證稱：確實曾有民意代表介入要幫被害人
    家屬談和解，但我未曾向癸○○說是甲○○主使的，跟戊○○都沒有關係，說如果我兒子有罪的話，我不要賠償，我兒
    子沒有罪的話，我可以給他兒子1 個月5 千元等語。然參以
    被告丙○○於警詢、偵查及本院調查審理時之供證述可知，
    被告丙○○係於本院96年9 月12日審理庭始改稱是甲○○跟
    我說要教訓王祥得，且強調於偵查中是以為被告戊○○供我
    出來，才說是被告戊○○說要教訓王祥得云云，亦顯與證人
    即共同被告辛○○、甲○○、證人子○○證述：是被告戊○○說要教訓王祥得等語，明顯不符。而被告甲○○與王祥得
    間亦無任何恩怨仇隙或衝突，本案被告中僅被告戊○○平日
    與王祥得有過節，已如前述，故實不可能係被告甲○○主動
    向被告丙○○表示要教訓被害人王祥得等情至為明顯。則證
    人即共同被告丙○○於本院審理時所稱都是甲○○指示等情
    ，顯與事實不符，尚難採信。
  (十一)綜上所述，本件事證明確，被告戊○○、甲○○、辛○○等
    人之犯行，亦堪認定。
  (十二)另公訴人於起訴書雖記載戊○○將通往王祥得住處鐵門鑰匙
    交由辛○○、丙○○打開後，前往王祥得住處云云，然經本
    院於96年8 月3 日勘驗現場，勘驗結果：
    1.案發現場為１個利用修理廠庫房外牆，佐以浪板環繞四周
      成為一封閉場域。
    2.該空間場域只有１個對外連絡出入通口，可供車輛進出。
    3.出入口有浪板製大門，上面再加鎖管制車輛及人員進出。
    4.檳榔攤在出入門口的旁邊。
    5.該空間場域置有空的貨櫃屋，約略將該空間區分為2 部分
      。
    6.緊臨貨櫃屋旁邊置3 個活動式停車棚。
    此有本院勘驗筆錄、現場照片及位置圖在卷可稽（見本院卷
    (一)第221 頁至第222 頁、第227 頁至第230 頁、第231 頁）
    。案發前，被告戊○○、丙○○、辛○○、甲○○已在現場
    之其中一個車棚內飲酒，而車棚通往王祥得住處門前，並無
    其他門鎖，故被告戊○○當無須再交付任何鑰匙供辛○○、
    丙○○打開門鎖，始能到達王祥得住處門前甚明，公訴人此
    部分論述，顯有容誤，附此敘明。
三、核被告戊○○、丙○○、辛○○、甲○○所為，均係犯刑法
    第271 條第1 項殺人罪。又按共同正犯之成立，祇須具有犯
    意之聯絡，行為之分擔，既不問犯罪動機起於何人，亦不必
    每一階段犯行，均經參與。共同實施犯罪行為之人，在合同
    意思範圍內，各自分擔犯罪行為之一部，相互利用他人之行
    為，以達其犯罪之目的者，即應對於全部所發生之結果，共
    同負責；共同正犯間，非僅就其自己實施之行為負其責任，
    並在犯意聯絡之範圍內，對於他共同正犯所實施之行為，亦
    應共同負責；又共同正犯不限於事前有協議，即僅於行為當
    時有共同犯意之聯絡者亦屬之，且表示之方法，不以明示通
    謀為必要，即相互間有默示之合致亦無不可，亦有最高法院
    34年上字第862 號、28年上字第3110號、32年上字第1905號
    、73年臺上字第2364號判例及30年上字第870 號判例足參。
    本件被告戊○○、丙○○、辛○○及甲○○間就上開犯行，
    雖下手實施者僅被告丙○○一人，然其殺人行為，事前被告
    等人係先有謀議，謀定之後，被告甲○○準備兇器，被告辛○○引被害人出門，終由被告丙○○著手實行，顯示此一殺
    人案件係有計畫的進行，四人間具有犯意聯絡及行為分擔，
    至為明顯，均應論以共同正犯。又被告丙○○前因竊盜案件
    ，經法院判處有期徒刑1 年確定，於94年3 月18日執行完畢
    ，有臺灣高等法院被告前案紀錄表在卷可稽，其於有期徒刑
    執行完畢後5 年內故意再犯本案有期徒刑以上之罪，應加重
    其刑（法定刑死刑、無期徒刑部分不予加重）。公訴人認被
    告辛○○係犯刑法第277 條第1 項傷害罪，被告甲○○係犯
    刑法第277 條第1 項、第30條第1 項幫助傷害罪，顯有誤會
    ，惟起訴基本社會事實同一，本院就被告辛○○、甲○○部
    分予以變更起訴法條為刑法第271 條第1 項殺人罪。爰審酌
    被告戊○○、丙○○、辛○○、甲○○各自於本案中所扮演
    的角色分工，即本案因被告戊○○而起且身為主謀，被告丙○○則為下手實施者，出手力道既重且兇狠、被告辛○○負
    責帶路並引死者開門，被告甲○○負責拿西瓜刀給被告丙○○，合力致被害人喪失寶貴生命，使被害人家屬承受喪親之
    莫大痛苦，除被告丙○○坦承犯行，尚有悔悟外，餘均矢口
    否認犯行，飾詞卸責及被告戊○○、辛○○並無前科，有臺
    灣高等法院被告前案紀錄表在卷可稽，並至今均尚未與被害
    人家屬達成和解或賠償被害人家屬損害等一切情狀，各量處
    如主文所示之刑。被告戊○○、丙○○因所宣告之刑為無期
    徒刑，爰依刑法第37條第1 項規定宣告禠奪公權終身；又本
    院審酌被告辛○○、甲○○之本案犯罪性質，認有宣告褫奪
    公權之必要，併依刑法第37條第2 項規定，各宣告褫奪公權
    6 年。另扣案之西瓜刀、鋸子各1 把，為被告戊○○所有之
    物，業據被告戊○○供述在卷，且是供本案犯罪所用，爰依
    刑法第38條第1 項第2 款規定宣告沒收。另扣案之血衣、褲
    各1 件，雖為被告丙○○行兇時所穿之衣褲，然非供本案犯
    罪所用之工具，爰不併予宣告沒收。
據上論斷，應依刑事訴訟法第299 條第1 項、第300 條，刑法第
28條、第271 條第1 項、第47條第1 項、第37條第1 項、第2 項
、第38條第1 項第2 款，判決如主文。
本案經檢察官柯博齡到庭執行職務。
中    華    民    國    97    年    5     月    2     日
                  刑事第五庭  審判長法  官  潘 政 宏
                                    法  官  吳 勇 毅
                                    法  官  陳 月 雯
以上正本證明與原本無異。
如不服本判決應於收受本判決後10日內向本院提出上訴書狀，並
應敘述具體理由，如未敘述上訴理由者，應於上訴期間屆滿後20
日內補提理由書狀於本院（均須按他造當事人之人數附繕本）「
切勿逕送上級法院」。
                                    書記官  王 峻 宏
中    華    民    國    97    年    5     月    14    日
附錄本案論罪科刑依據之法條：
中華民國刑法第271條第1項
殺人者，處死刑、無期徒刑或10年以上有期徒刑。


司法院資訊處製作；財團法人民間司法改革基金會備份。
